最　高　行　政　法　院　裁　定
                                     100年度裁字第2580號
上  訴  人　陳瑞龍
被 上訴 人　財政部臺灣省中區國稅局
代　表　人　鄭義和
上列當事人間綜合所得稅罰鍰事件，上訴人對於中華民國100年8
月3日臺中高等行政法院100年度訴字第150號判決，提起上訴，
本院裁定如下：
　　主  文
上訴駁回。
上訴審訴訟費用由上訴人負擔。
　　理  由
一、按對於高等行政法院判決之上訴，非以其違背法令為理由，
    不得為之，行政訴訟法第242條定有明文。依同法第243條第
    1項規定，判決不適用法規或適用不當者，為違背法令；依
    同法第243條第2項規定，判決有該條項所列各款情形之一者
    ，為當然違背法令。又提起上訴，應以上訴狀表明上訴理由
    並應添具關於上訴理由之必要證據，復為同法第244條第1項
    第4款及第2項所明定。且依同法第307條之1準用民事訴訟法
    第470條第2項第1款、第2款規定，上訴理由應表明原判決所
    違背之法令及其具體內容，暨依訴訟資料合於該違背法令之
    具體事實。是當事人提起上訴，如以原判決有不適用法規或
    適用不當為理由時，其上訴狀應有具體之指摘，並揭示該法
    規之條項或其內容；如以原判決有行政訴訟法第243條第2項
    所列各款情形為理由時，其上訴狀應揭示合於該條款之具體
    事實。上訴狀或理由書如未依上述方法表明，或其所表明者
    顯與上開法條規定之違背法令情形不相合時，即難認為已合
    法表明上訴理由，其上訴自非合法。
二、緣上訴人民國94年度綜合所得稅結算申報，列報土地捐贈扣
    除額新臺幣（下同）13,195,000元，經被上訴人所屬大屯稽
    徵所按土地公告現值16%核定2,111,200元。嗣經臺灣澎湖地
    方法院檢察署查獲通報上訴人有利用實物捐贈以不實取得成
    本列報捐贈扣除額之情事，該所乃改按實際交易價額，重行
    核定土地捐贈扣除額2,639,000元及虛列土地捐贈扣除額10,
    556,000元，核定綜合所得總額14,505,332元，綜合所得淨
    額11,454,303元，扣除前次補徵稅額1,017,632元，核定本
    次應退稅額210,732元，並經被上訴人按所漏稅額806,900元
    處1倍罰鍰806,900元。上訴人就罰鍰部分不服，循序提起行
    政訴訟，經原審法院判決駁回後，提起本件上訴。
三、上訴意旨雖主張：捐贈屬於贈與行為之一，故捐贈行為理應
    適用贈與行為之規定，又贈與財產之價值計算，遺產及贈與
    稅法第10條第1項及第3項已明文規定應以公告土地現值或評
    定標準價格為準，足見所得稅法第17條第1項第2款第2目第1
    小目之捐贈列舉扣除額，如為土地時，亦應以公告現值為準
    ；另土地稅法第30條之1第1款規定，既已明文規定政府受贈
    土地之移轉現值為公告現值，則上訴人依所得稅法第17條第
    1項第2款第2目第1小目所為之捐贈，其列舉扣除額亦應以土
    地公告現值作為捐贈政府之列舉扣除額，始符合行政一體及
    法律一體適用之原則；上訴人贈與土地予澎湖縣望安鄉公所
    ，屬無實際交易價值，而須依遺產及贈與稅法第10條規定計
    算其價值，並非如原判決認定得以客觀之交易價值為準，雖
    以公告現值計算列舉扣除額可能違反實質課稅原則或租稅公
    平原則，惟此乃立法者基於稽徵經濟原則裁量之結果，不得
    捨法律明文不用，以抽象的原理原則代之，如此有侵犯立法
    權之嫌；況財政部92年6月3日台財稅字第0920452464號及95
    年2月15日台財稅字第09504507680號函釋無法律授權，卻限
    制人民依遺產及贈與稅法第10條、土地稅法第30條之1規定
    得以公告現值100%申報列舉扣除額之權利，顯違反法律保留
    原則，且在法律未修改情況下，對不同年度之相同事實為不
    同對待，亦違反平等原則，原判決未適用土地稅法第30條之
    1第1款、遺產及贈與稅法第10條第1項及第3項規定，卻適用
    上開違法函釋，自有不適用法規及適用法規不當之違法；上
    訴人因信賴國稅局過去之行政行為，乃依公告現值申報捐贈
    土地扣除額，並無故意漏報或短報所得額，且人民對行政機
    關所發布解釋函令亦無知悉義務，縱認上訴人申報有誤，亦
    不得率課以上訴人罰鍰處分，原判決就此未予審究，亦有適
    用法規不當之違法；再者，原判決認附負擔之緩起訴乃檢察
    官為緩起訴處分時對上訴人所為之指示及課予之負擔，係一
    種特殊之處理措施，並非刑罰，因行政罰法並未列舉緩起訴
    之情形，原判決之認定顯逾法律解釋與立法之範圍，且原判
    決未敘明其理由，自有適用法律不當及判決不備理由之違誤
    ；而原判決認本件未逾裁罰時效，亦有適用法規不當等語。
    然原判決已就上訴人是否有漏稅行為、有無故意或過失、有
    無稅捐稽徵法第48條之1之適用、原處分有無違反一事不二
    罰原則及逾越裁處時效等爭點，詳述其論斷之理由，經核其
    認事用法均無不合。觀諸上訴理由，仍執與起訴意旨雷同且
    經原審不採之陳詞及歧異見解，就原審取捨證據、認定事實
    及適用法律之職權行使，指摘為不當，並就原審已論斷者，
    泛言未論斷，核與所謂原判決「違背法令」之情形顯不相當
    ，難認對原判決之如何違背法令已有具體之指摘。依首開規
    定及說明，應認其上訴為不合法。
四、依行政訴訟法第249條第1項前段、第104條、民事訴訟法第9
    5條、第78條，裁定如主文。
中　　華　　民　　國　　100　 年　　10　　月　　27　　日
                    最高行政法院第四庭
                        審判長法官　藍　獻　林
                              法官　廖　宏　明
                              法官　林　文　舟
                              法官　胡　國　棟
                              法官　林　玫　君

以  上  正  本  證  明  與  原  本  無  異
中　　華　　民　　國　　100　 年　　10　　月　　31　　日
　　　　　　　　　　　　　　　書記官　邱　彰　德